最　高　行　政　法　院　裁　定
　　　　　　　　　　　　　94年度裁字第00831號
上　訴　人　乙○○
被 上訴 人　財政部臺北市國稅局
代　表　人　甲○○
上列當事人間因營業稅事件，上訴人不服中華民國92年11月6日
臺北高等行政法院92年度簡字第418號判決，提起上訴。本院裁
定如下：
　　主  文
上訴駁回。
上訴審訴訟費用由上訴人負擔。
　　理  由
一、按對於適用簡易程序之裁判提起上訴或抗告，須經最高行政
    法院許可，且該許可以訴訟事件所涉及之法律見解具有原則
    性者為限，行政訴訟法第235條定有明文。所謂訴訟事件涉
    及之法律見解具有原則性，係指該事件所涉及之法律問題意
    義重大，而有加以闡釋之必要情形而言，如對於行政命令是
    否牴觸法律所為之判斷，或就同類事件所表示之法律見解與
    其他高等行政法院或本院所表示之見解互相牴觸，有由本院
    統一法律上意見或確認其意見之必要情形屬之。
二、本件上訴人涉嫌未依法辦理營業登記擅自銷售貨物予泰新印
    刷有限公司（以下簡稱泰新公司），自民國（下同）90年7
    月1日至同年12月31日止銷售額計新台幣（以下同）718,556
    元，逃漏營業稅7,186元，案經被上訴人查獲，取具泰新公
    司申報之個人一時貿易資料申報表一紙及上訴人91年7月19
    日書立之說明書附卷佐證，審理違章成立，乃核定補徵營業
    稅7,186元，並按所漏稅額處3倍之罰鍰計21,500元（計至百
    元止）。上訴人不服，申請復查未獲變更，遂循序提起本件
    行政訴訟。其上訴意旨略以：（一）依所得稅法第14條第1
    項第1類規定：個人一時貿易之盈餘，係屬於個人綜合所得
    總額中之「營利所得」。而上開規定之「個人一時貿易之盈
    餘」，依財政部（56）台財稅發字第04586號令規定係指：
    「查現行所得稅，已無行商之規定，．．．，如經查明。其
    未具備所得稅法第11條第2項所稱『營利事業』之要件，其
    營利所得，應屬同法第14條第1項第1類個人一時貿易之營利
    所得，應飭辦理結算申報，核課個人綜合所得稅。」再依所
    得稅法第11條第2項規定：「本法稱營利事業，係指公營、
    私營或公私合營。以營利為目的，具備營業牌號或場所之獨
    資、合夥、公司及其他組織方式之工、商、農、林、漁、冶
    等營利事業。」綜上各規定，所謂「個人一時貿易之營利所
    得」，係指未具備營業牌號或場所之個人一時從事營業行為
    之盈餘。又依財政部74年6月18日台財稅第17731號函釋：「
    一、．．．個人直銷商，無固定營業場所，依營業稅法第6
    條第15款規定，無須辦理營業登記，並免徵營業稅及營利事
    業所得稅。惟應依本部（74）台財稅第11003號函規定，按
    其銷貨利潤核計申報課徵綜合所得稅」。按上訴人雖於90年
    間銷售紙張一批與泰新公司，但上訴人並未具備營業牌照，
    亦無固定營業場所，故非「營利事業」，上訴人銷售紙張盈
    餘，應屬所得稅法第14條第1項第1類規定之「個人一時貿易
    之營利所得」，除核課個人綜合所得稅外，應免徵營業稅及
    營利事業所得稅。（二）前開財政部（56）台財稅發字第04
    586號令規定及74年6月18日台財稅第17731號函釋，對「個
    人」及「營利事業」（等同營業稅法之營業人）之別，乃在
    於是否具備營業牌號及營業場所為歸依，並非以銷售貨物期
    間之長短、次數之多寡、數量及金額之大小作為區分依據，
    更未對個人一時貿易之期間，銷售貨物之次數、數量及金額
    有所限制。原判決以本件交易期間長達半年，與財政部對「
    個人一時貿易之盈餘」之解釋有悖。（三）原判決所認，凡
    銷售貨物或勞務之行為，均屬營業稅之課徵範圍，並不以有
    固定場所為限。但依財政部74年6月18日台財稅第17731號函
    釋，直銷商銷售貨物，一年365天都在從事經常性多次反覆
    為目的之行為，每年銷售貨物次不下於幾百筆甚至數萬筆，
    銷售金額不乏數百萬元至數億萬元者。上訴人既無固定營業
    場所，自乏申請營業登記之要件，既不須申請營業登記，則
    無營業稅法第43條第1項第3款及同法第51條第1項第1款之適
    用，原處分予以補稅裁罰，即為違法。（四）本件上訴人銷
    售紙張與泰新公司，因上訴人未具備營業牌號及營業場所，
    而依財政部前開對「個人一時貿易之盈餘」有關之函釋規定
    ，認為應免辦營業登記，免徵營業稅。上訴人乃依上開函釋
    自動將該個人一時貿易之盈餘申報為個人綜合所得總額中之
    營利所得，報繳綜合所得稅。同時泰新公司亦依規定向被上
    訴人申報上訴人「個人一時貿易資料申報表」以供查核，均
    係自動誠實申報，並未隱匿是項交易行為及銷售金額，可證
    上訴人毫無漏稅之意圖及漏稅之事實。原處分所以補稅處罰
    ，係根據被上訴人所通報之「個人一時貿易資料申報表」查
    核，認定上訴人不符財政部所釋「個人一時貿易之盈餘」所
    應具備之條件，而予補稅處罰，並非其查獲上訴人違章漏稅
    。僅係雙方對財政部函所解釋在見解上之認知有所不同，自
    與稽徵機關所查獲之違章漏稅案件不能相提並論。本件原處
    分不僅補徵營業稅，尚處以3倍罰鍰，實過於嚴苛，與法有
    違。（五）臺北高等行政法院受理之與本案有同一事實之王
    志誠銷售廢紙與聯莉公司乙案（案號：93年度簡字第494號
    ），被上訴人僅補徵營利事業所得稅，不加以漏稅處罰。則
    同一機關對補徵營業稅部分，認為漏報之事實，僅補稅而不
    處以漏稅罰鍰；另對補徵營利事業所得稅部分，卻認定並無
    逃漏稅之事實，足以證明被上訴人有對相同事實為不同處分
    之違法，為此請廢棄原判決，並撤銷原處分及訴願決定等語
    。
三、本院按「在中華民國境內銷售貨物或勞務及進口貨物，均應
    依本法規定課徵營業稅。」、「有左列情形之一者，為營業
    人：一、以營利為目的之公營、私營或公私合營之事業。二
    、非以營利為目的之事業、機關、團體、組織，有銷售貨物
    或勞務者。三、外國之事業、機關、團體、組織，在中華民
    國境內之固定營業場所。」、「營業人之總機構及其他固定
    營業場所，應於開始營業前，分別向主管稽徵機關申請營業
    登記。」、「營業人有左列情形之一者，主管稽徵機關得依
    照查得之資料，核定其銷售額及應納稅額並補徵之：一、．
    ．．三、未辦妥營業登記，即行開始營業，或已申請歇業仍
    繼續營業，而未依規定申報銷售額者。」分別為行為時營業
    稅法第1條、第6條、第28條前段及第43條第1項第3款所明定
    。次按「納稅義務人，有左列情形之一者，除追繳稅款外，
    按所漏稅額處1倍至10倍罰鍰，並得停止其營業：一、未依
    規定申請營業登記而營業者。」為營業稅法第51條第1款所
    明定。原判決認本件被上訴人以上訴人未依規定辦理營業登
    記即擅自銷售貨物予泰新公司，自90年7月1日至同年12月31
    日止，銷售額計718,556元，取有泰新公司申報之個人一時
    貿易資料申報表1紙及上訴人90年10月22日書立之說明書等
    資料為證，因上訴人每月平均銷售額未達20萬元，乃依營業
    稅稅率1﹪核定補徵營業稅7,186元，並按所漏稅額處3倍之
    罰鍰計21,500元，認原處分及訴願決定均無不合，並均加以
    維持，而駁回上訴人在原審之訴，原判決認事用法均無違誤
    ，上訴人上訴意旨所爭執之事項無非原審法院證據取捨之事
    實認定，依首揭說明，核無所涉及之法律見解，具有原則性
    之重要情事，是上訴人提起上訴，不應許可，其上訴難謂合
    法，應予駁回。
四、依行政訴訟法第249條第1項前段、第104條、民事訴訟法第
    95條、第78條，裁定如主文。
中    華    民    國    94    年    5    月    12     日
                  第二庭審判長法  官　葉　振　權
                              法  官  黃  璽  君
                              法  官　劉　鑫　楨
                              法  官　吳　明　鴻
                              法  官　梁　松　雄
以  上  正  本  證  明  與  原  本  無  異
中    華    民    國    94    年    5    月    12     日
　　　　　　　　　　　　　　　書記官　郭　育　玎
